【裁判字號】    97,訴,2090
【裁判日期】    970709
【裁判案由】    偽造文書等
【裁判全文】
臺灣臺中地方法院刑事判決              97年度訴字第2090號
公  訴  人  臺灣臺中地方法院檢察署檢察官
被      告  乙○○
                      之2
上列被告因偽造文書等案件，經檢察官提起公訴（97年度偵字第
6747號），本院判決如下：
    主    文
乙○○意圖為自己不法之所有，以詐術使人將本人之物交付，處
罰金新臺幣伍仟元，如易服勞役，以新臺幣壹仟元折算壹日；又
行使偽造私文書，足以生損害於他人，處有期徒刑參月，如易科
罰金，以新臺幣壹仟元折算壹日，於簽帳單上偽造「甲○○」之
署押壹枚沒收；又意圖為自己不法之所有，以詐術使人將本人之
物交付，未遂，處罰金新臺幣參仟元，如易服勞役，以新臺幣壹
仟元折算壹日。罰金部分應執行新臺幣陸仟元，如易服勞役，以
新臺幣壹仟元折算壹日。
其餘被訴竊盜部分公訴不受理。
    犯罪事實
一、乙○○基於意圖為自己不法所有及行使偽造私文書之犯意，
    於民國97年2月25日23時55分許，在其與兄長甲○○共同位
    於臺中市南屯區○○○街139號4樓之2住處，徒手竊取甲○
    ○所有之分別由玉山商業銀行、中國信託商業銀行所發行之
    卡號0000000000000000、0000000000000000號信用卡2枚（
    所涉親屬間竊盜罪部分業經撤回告訴）後，旋於下列時、地
    持卡消費：
    (一)在97年2月26日0時45分許，冒用甲○○之名義，持上開卡
      號00000000000 00000號之玉山商業銀行信用卡，前往位
      於臺中市南屯區○○○街205號之「OK超商-0228臺中文山
      店」刷卡消費，致該特約商店店員不疑有他，誤以為乙○
      ○即係持卡名義人本人持卡消費而陷於錯誤，透過店內刷
      卡處理機刷卡後，交付其選購價值新臺幣（下同）100元
      之零食等商品予乙○○得手（因係便利商店，刷卡金額
      500元以下，故無簽帳單）。
    (二)乙○○食髓知味，復於同日11時28分許，再持上開玉山商
      業銀行信用卡至位於臺中市○○區○○路2段315號之「臺
      灣大哥大黎明店」刷卡購買價值27,500元之手機，致該特
      約商店店員不疑有他，誤以為乙○○即係持卡名義人本人
      持卡消費，乃透過店內刷卡處理機刷卡，並由乙○○於簽
      帳單上偽造「甲○○」之署押1枚，而以此方式偽造完成
      內容係表彰由甲○○消費該商品，性質上屬於私文書之簽
      帳單，並持之交予該特約商店店員，主張確認以刷卡方式
      支付價款之意思，而行使偽造之簽帳單私文書，足以生損
      害於甲○○之權益及該特約商店、玉山商業銀行、財團法
      人聯合信用卡處理中心對信用卡管理之正確性；該筆刷卡
      交易經玉山商業銀行授權成功後，乙○○乃接續於同日11
      時31分許、11時34分許，在上址「臺灣大哥大黎明店」裡
      ，持上開玉山商業銀行信用卡刷卡購買價值各為27,000元
      、11,500元之手機，惟經玉山商業銀行以手機簡訊通知甲
      ○○第1筆27,500元之消費，甲○○察覺有異回電後，後2
      筆27,000元、11,500元之刷卡消費即未經玉山商業銀行授
      權進行該2筆交易而告未遂，且店員表示尚須調貨，未立
      即交付選購之手機予乙○○。
    (三)乙○○見狀，另於同日12時3分許，前往位於臺中市○○
      區○○路2段462號之「全國電子黎明門市」，再持上開玉
      山商業銀行信用卡刷卡購買價值37,900元之商品，惟因玉
      山商業銀行業經接獲甲○○之通報，亦未授權進行該筆交
      易而告未遂。
    嗣乙○○返回上址臺灣大哥大黎明店欲拿取選購之手機時，
    業經警獲報趕赴該店而當場查獲，乙○○因而未能取得該筆
    27,500元授權交易成功之手機，亦告未遂。
二、案經甲○○訴由臺中市警察局第二分局報告臺灣臺中地方法
    院檢察署檢察官偵查起訴。
    理    由
一、按被告以外之人於審判外之陳述，除法律有規定者外，不得
    作為證據；又被告以外之人於審判外之陳述，雖不符前4條
    之規定，而經當事人於審判程序同意作為證據，法院審酌該
    言詞陳述或書面陳述作成時之情況，認為適當者，亦得為證
    據。當事人、代理人或辯護人於法院調查證據時，知有第15
    9條第1項不得為證據之情形，而未於言詞辯論終結前聲明異
    議者，視為有前項之同意；刑事訴訟法第159條第1項、第15
    9條之5分別定有明文。本件證人即被害人甲○○於接受警詢
    或檢察官訊問時所為之指訴及陳述，雖係被告以外之人於審
    判外之言詞陳述，惟被告對於證人於警詢或檢察官訊問時陳
    述及證述之證據能力，於本院審理中不爭執，亦未於言詞辯
    論終結前聲明異議，視為於審判程序同意作為證據，本院並
    審酌上開筆錄作成時之情況尚無不當，依刑事訴訟法第159
    條之5之規定，自有證據能力，合先敘明。
二、訊據被告乙○○對於上開犯罪事實於本院審理中均坦承不諱
    ，核與證人即告訴人甲○○於警詢及偵查中指證之情節大致
    相符，並有證人甲○○所立具之贓物認領保管單、玉山商業
    銀行函附之信用卡消費明細表、簽帳單影本、被告持上開玉
    山商業銀行信用卡刷卡消費之便利商店監視錄影內容及消費
    明細等件附卷可稽，足徵被告自白與事實相符。本件事證明
    確，被告犯行，堪以認定。
三、按於刷卡之簽帳單上簽署姓名，除表示已收受特約商店所交
    付之交易標的物或消費標的，並確認該筆消費之憑證，具有
    表示法律上權利義務關係之證明，故簽帳單性質上除與收據
    相同外，並且係信用卡發卡銀行據此向簽帳人收款之憑證，
    亦應屬私文書無訛。被告冒用甲○○之名義，持甲○○上開
    玉山商業銀行之信用卡向特約商店刷卡消費，並於其中如犯
    罪事實(二)所示該筆27,500元之消費中，在特約商店營業人員
    交付之簽帳單上偽簽甲○○之署押復交回店員處理之行為，
    足以使甲○○受有被索討簽帳款之損害，使上開銀行受有可
    能無法索償代墊款項之損害，使特約商店受有可能無法請領
    簽帳款之損害甚明，自足生損害於甲○○之利益及發卡銀行
    、財團法人聯合信用卡處理中心管理信用卡正確性。故核被
    告就如犯罪事實(一)所示之所為，係犯刑法第339條第1項之詐
    欺取財罪，就如犯罪事實(二)所示之所為，係犯刑法第216條
    、第210條之行使偽造私文書罪、第339條第3項、第1項之詐
    欺取財未遂罪，就如犯罪事實(三)所示之所為，係犯刑法第33
    9條第3項、第1項之詐欺取財未遂罪。被告於簽帳單上偽造
    署押之行為係偽造私文書之部分行為，且其偽造私文書後復
    持以行使，其偽造之低度行為為行使之高度行為所吸收，均
    不另論罪。被告就犯罪事實(二)、(三)所示詐欺犯行，被告已著
    手詐欺行為之實施，惟未生取得財物之結果，均為未遂犯，
    爰依刑法第25條第2項之規定，按既遂犯之刑減輕其刑。又
    被告如犯罪事實(二)所示3次詐欺犯行，係在同一地點、密接
    時間內為之，且侵害同一種法益，各行為之獨立性極為薄弱
    ，應成立接續犯，論以包括一罪，而被告以一接續盜刷行為
    同時觸犯刑法第216條、第210條之行使偽造私文書及第339
    條第3項、第1項之詐欺取財未遂罪，為想像競合犯，應從一
    重論以行使偽造私文書罪，公訴意旨認此部分犯行，應予分
    論併罰，尚有誤會，附此敘明。被告就犯罪事實(一)、(二)、(三)
    所犯上開各罪，犯意各別，行為可分，應予分論併罰。爰審
    酌被告正值年輕，不思以正當途徑賺取所需，竟持其胞兄之
    信用卡，冒名持卡消費，以滿足一己物慾，破壞手足關係之
    信任，且影響金融交易秩序，使甲○○蒙受信用評價減損及
    追償之風險，徒增銀行金融控管之風險，行為殊不可取，惟
    念及其盜刷金額非鉅，且詐取財物實際所得僅100元，手段
    尚屬平和，及犯後坦認犯行，業已取得其兄甲○○之諒解，
    態度尚佳等一切情狀，分別量處如主文所示之刑，並各諭知
    易科罰金及易服勞役之折算標準，並就所宣告之罰金刑部分
    定其應執行刑暨諭知易服勞役之折算標準。末以「偽造之印
    章、印文或署押，不問屬於犯人與否，沒收之。」，刑法第
    219條定有明文，本件被告就如犯罪事實(二)所示於簽帳單上
    偽造之「甲○○」之署押1枚，不問屬於犯人與否，併依刑
    法第219條之規定宣告沒收。
四、至公訴意旨另以：被告意圖為自己不法所有，於97年2月25
    日23時55分許，在其與兄長甲○○共同位於臺中市南屯區○
    ○○街139號4樓之2住處，徒手竊取甲○○所有之分別由玉
    山商業銀行、中國信託商業銀行所發行之卡號000000000000
    0000、0000000000000000號信用卡2枚，因認被告此部分行
    為涉犯刑法第320條第1項之竊盜罪嫌等語。惟按告訴乃論之
    罪，其告訴經撤回者，應諭知不受理之判決，此為刑事訴訟
    法第303條第3款所明定；又直系血親、配偶或同財共居親屬
    之間或其他五親等內血親或三親等內姻親之間，犯竊盜罪者
    ，須告訴乃論，刑法第324條第2項亦有明文，本件被告上開
    竊盜部分屬於告訴乃論之罪，茲經告訴人甲○○於第一審辯
    論終結前當庭撤回告訴（見本院97年6月18日準備程序筆錄
    第3頁），爰就被告其餘被訴竊盜罪部分，諭知不受理之判
    決。
據上論斷，應依刑事訴訟法第299條第1項前段、第303條第3款，
刑法第216條、第210條、第339條第1項、第3項、第25條第2項、
第55條、第41條第1項前段、第42條第3項前段、第51條第7款、
第219條，刑法施行法第1條之1第1項、第2項前段，判決如主文
。
本案經檢察官丙○○到庭執行職務。
中    華    民    國    97    年    7     月    9     日
                  臺灣臺中地方法院刑事第五庭
                      審判長法  官  鍾堯航
                            法  官  巫淑芳
                            法  官  吳崇道
上正本證明與原本無異。
如不服本判決，應於收受送達後10日內向本院提出上訴書狀（應
敘述具體理由並附繕本）。
上訴書狀如未敘述理由，應於上訴期間屆滿後20日內補提理由書
於本院。
                            書記官  黃舜民
中    華    民    國    97    年    7     月    9     日
附錄論罪科刑法條
刑法第216條：
行使第210條至第215條之文書者，依偽造、變造文書或登載不實
事項或使登載不實事項之規定處斷。
刑法第210條：
偽造、變造私文書，足以生損害於公眾或他人者，處5年以下有
期徒刑。
刑法第339條第1項：
意圖為自己或第3人不法之所有，以詐術使人將本人或第3人之物
交付者，處5年以下有期徒刑、拘役或科或併科1千元以下罰金。
以前項方法得財產上不法之利益或使第3人得之者，亦同。
前二項之未遂犯罰之。


司法院資訊處製作；財團法人民間司法改革基金會備份。
